臺灣桃園地方法院民事裁定
111年度監宣字第744號
聲  請  人  夏惠子  

代  理  人  鄭諭麗律師
相  對  人  夏晴葳  
關  係  人  夏惠婷  
上列聲請人聲請監護宣告事件，本院裁定如下：        
    主  文
宣告夏晴葳（女，民國00年00月00日生，身分證統一編號：Z000
000000號）為受輔助宣告人。
選定夏惠子（女，民國00年00月00日生，身分證統一編號：Z000
000000號）為受輔助宣告人夏晴葳之輔助人。
聲請程序費用由受輔助宣告人負擔。
    理  由
一、按法院對於監護之聲請，認為未達民法第14條第1項之程度
    者，得依民法第15條之1第1項規定，為輔助之宣告。所謂「
    輔助宣告」係指對於因精神障礙或其他心智缺陷，致其為意
    思表示或受意思表示，或辨識其意思表示效果之能力，顯有
    不足者而言，此與「受監護宣告」者，須其心智缺陷之程之
    程度已達「致不能為意思表示或受意思表示，或不能辨識其
    意思表示之效果者」，兩者顯有程度上之差異，此觀諸民法
    第14條第1項、第15條之1第1項規定自明。又受輔助宣告之
    人，應置輔助人。另法院為輔助之宣告時，應依職權就配偶
    、四親等內之親屬、最近一年有同居事實之其他親屬、主管
    機關、社會福利機構或其他適當之人選定一人或數人為輔助
    人。法院為選定輔助人前，得命主管機關或社會福利機構進
    行訪視，提出調查報告及建議。法院選定輔助人時，應依受
    輔助宣告之人之最佳利益，優先考量受輔助宣告之人之意見
    ，審酌一切情狀，並注意下列事項：㈠受輔助宣告之人之身
    心狀態與生活及財產狀況。㈡受輔助宣告之人與其配偶、子
    女或其他共同生活之人間之情感狀況。㈢輔助人之職業、經
    歷、意見及其與受輔助宣告之人之利害關係。㈣法人為輔助
    人時，其事業之種類與內容，法人及其代表人與受監護宣告
    之人之利害關係，民法第14條第3項、第1113條之1第1項、
    第1113條之1第2項準用同法第1111條第1項、第2項前段、第
    1111條之1分別定有明文。
二、本件聲請意旨略以：聲請人為相對人之母，相對人於就學期
    間曾有爬上學校圍牆欲自殺而未遂之情形，嗣於民國109年3
    月間愈趨嚴重，除疲倦、失眠，其幻聽、自殺之念頭更為強
    烈，多年反覆頻繁發生，因上述病徵及自殺行為而住院治療
    迄今。相對人因有上述病症，對事務判斷能力顯著低落，其
    於111年2月間亦於欠缺判斷能力之情況下受推銷美容產品人
    員影響而簽下契約遭到追償，惟相對人因受上開幻聽病症影
    響不復記憶有簽署契約之行為，亦完全無法憶起因何故而簽
    署，是相對人於111年3月間再入院治療。另於111年6、7月
    間經振興醫院診斷相對人判斷力不足。相對人因上開病徵日
    趨嚴重所生之精神障礙，已使相對人不能辨識其意思表示之
    效果，聲請本院准予對相對人為監護宣告，並選定聲請人為
    相對人之監護人，暨指定關係人夏惠婷為會同開具財產清冊
    之人等語，並提出戶籍謄本、親屬系統表、同意書、診斷證
    明書等件為證。
三、經查，聲請人主張之前揭事實，業經其提出上開書證為憑，
    且經本院以視訊方式於鑑定機關即聯新國際醫院鑑定醫師陳
    修弘前詢問相對人姓名年籍，相對人坐在椅上，意識清醒，
    能知悉自己出生日期、年齡、可辨識左右方向、佰元及仟元
    紙鈔、現所處時間、年度，且對簡易個位或十位數字之加、
    減、乘、除之運算，可正確計算，惟自述其現在有聽見很多
    人在講話的聲音，但看不到人，有買過推銷的美容產品，但
    不記得簽的內容，最近一次是111年6月28日因吞安眠藥而住
    院，對於吞安眠藥之原因不記得了。鑑定人陳修弘醫師對相
    對人心神及身體狀況初步診斷結果表示：詳如鑑定報告等語
    ，有本院111年11月16日訊問筆錄附卷可稽。另參酌聯新國
    際醫院所出具精神鑑定報告結果略以：據病歷記載、家屬陳
    述、鑑定當日訪談及心理衡鑑之綜合判斷，個案目前智力
　　（FSIQ-85）落在中下程度，且因精神症狀干擾，導致適應
    行為表現（GAC-72）僅落在臨界程度，上述情況可能導致個
    案在幻聽干擾的情況下，致其為意思表示或受意思表示，或
    辨識其意思表示效果之能力，顯有不足等語，有該醫院檢附
    之精神鑑定報告書在卷足按。綜上，本院審酌相對人現狀於
    訊問時針對問題能切題回答，且對簡易個位數及十位數加減
    乘除仍具有運算能力，然因其患有精神症狀幻聽情形，並參
    酌鑑定人之意見，認相對人顯因此精神障礙，致其為意思表
    示之能力顯較通常人較低，並已達對於處理自己事務之能力
    顯然不足之情形，但尚未達完全不能為意思能力或受意思能
    力及不能辨識其意思表示效果之程度，並未受監護宣告之必
    要，故聲請人聲請法院對相對人為監護宣告，於法不合；惟
    相對人為意思表示、受意思表示及辨識其意思表示效果之能
    力顯有不足，實有賴他人輔助之必要，自已符合受輔助宣告
    之要件，揆諸上開規定及說明，爰依法宣告相對人為受輔助
    宣告人。
四、次按「受輔助宣告之人，應置輔助人」、「法院為監護之宣
    告時，應依職權就配偶、四親等內之親屬、最近一年有同居
    事實之其他親屬、主管機關、社會福利機構或其他適當之人
    選定一人或數人為監護人，並同時指定會同開具財產清冊之
    人。法院為前項選定及指定前，得命主管機關或社會福利機
    構進行訪視，提出調查報告及建議。監護之聲請人或利害關
    係人亦得提出相關資料或證據，供法院斟酌」民法第1113條
    之1第1項、第2項準用同法第1111條亦有明定。又受輔助宣
    告之人並不因輔助宣告而喪失行為能力，僅於其為民法第15
    條之2第1項各款列舉之法律行為時，應經輔助人同意，且參
    酌民法第1113條之1第2項規定，亦未準用同法第1099條、第
    1099條之1、第1101條及第1103條第1項之規定，顯見受輔助
    宣告之人之財產，無須由輔助人管理，自毋庸宥於準用之規
    定而指定會同開具財產清冊之人。
五、本院斟酌聲請人為受輔助宣告人之母，現保管相對人證件、
    存摺、印章及主責醫療安排，負責處理相對人相關事宜，有
    意願擔任輔助人，聲請人又無不適或不宜擔任輔助人的積極
    、消極原因，如由聲請人為受輔助宣告人夏晴葳之輔助人，
    應能符合受輔助宣告人之最佳利益，爰依法選定聲請人為受
    輔助宣告人夏晴葳之輔助人。至聲請人聲請另選任會同開具
    財產清冊之人，揆諸上開說明，核無必要，爰不另為駁回之
    諭知，併此敘明。
六、依家事事件法第174條第1項、第177條第2項、第164條第2項
    ，裁定如主文。
中　　華　　民　　國　 111  　年　　11  　月　　30　　日
                  家事法庭    法　官　林文慧
以上正本證明與原本無異。
如對本裁定抗告須於裁定送達後10日內向本院提出抗告狀。
中　　華　　民　　國　　111 　年　　11　　月　　30　　日
                              書記官  蘇珮瑄